【裁判字號】    90,易,3131
【裁判日期】    901031
【裁判案由】    竊盜等
【裁判全文】
臺灣臺中地方法院刑事判決                          九十年度易字第三一三一號
    公  訴  人  臺灣台中地方法院檢察署檢察官
    被      告  甲○○
右列被告因竊盜等案件，經檢察官提起公訴（九十年度偵字第一四一八四號），本院
判決如左：
    主  文
甲○○攜帶兇器竊盜，處有期徒刑玖月，扣案之西瓜刀壹支沒收；又傷害人之身體，
處有期徒刑陸月，扣案之西瓜刀壹支沒收。主刑部分應執行有期徒刑壹年貳月。
    事      實
一、甲○○於民國（下同）八十九年間曾因竊盜罪，經臺灣南投地方法院（以下簡稱
    南投地院）判處有期徒刑七月，緩刑四年確定；嗣於緩刑期內之九十年間又因違
    反毒品危害防制條例案件，經南投地院判處有期徒刑四月，如易科罰金，以三百
    元折算一日確定，而上開緩刑宣告亦因而經南投地院裁定撤銷確定。乃甲○○猶
    不知悛悔，竟意圖為自己不法之所有，於九十年八月六日上午九時三十分許，攜
    帶其所有客觀上對於人之身體、生命具有危險性之兇器西瓜刀一支至南投縣南投
    市○○街香蕉市場空地內，並以其所有鑰匙一支（該支鑰匙因斷裂，已遭甲○○
    丟棄於不詳地點）竊取丁○○所有停放於該處之車牌號碼ＰＨ–七一八○號自用
    小客車，得手後供己代步駛用，其後並將上開西瓜刀置於該竊得之自小客車內，
    以為他人尋仇時防身之用。翌日（即九十年八月七日）下午二時四十分許，甲○○駕駛前揭竊得之自小客車途經台中市○區○○路時，適丙○○駕駛車牌號碼Ａ
    ３–１５６１號自小客車搭載乙○○亦行經該處，因甲○○突欲變換車道，丙○○恐生危險肇致車禍而對之按鳴喇叭示警，引起甲○○不悅，甲○○即駕車緊隨
    其後，迨至振興路與十甲路口，甲○○見丙○○暫停車等候號誌轉換，即持前揭
    西瓜刀下車步行至丙○○車旁，並以刀刃敲打丙○○所乘坐駕駛座旁之車窗玻璃
    ，示意丙○○下車理論，丙○○畏懼不敢下車，甲○○即憤而另行起意，持西瓜
    刀砍破該車窗玻璃（其涉犯毀損罪嫌部分，未據被害人丙○○告訴），強制丙○○下車，以此強暴方式使人行無義務之事，丙○○因恐乘坐車內危險更甚不得已
    即下車。詎甲○○旋即基於普通傷害之犯意，俟丙○○打開車門，右腳甫著地，
    即持其所有上開西瓜刀砍傷丙○○之右膝，致丙○○受有右膝深割裂傷（長六公
    分，深一．二公分）之傷害。斯時乙○○見甲○○仍不罷休，又欲接續揮刀砍傷
    丙○○，即迅而衝向甲○○擬奪下西瓜刀，惟不慎握住刀刃致受有右第二指四．
    五公分、右第三指一．五公分、右第四指三公分、右第五指二．○公分多處切割
    裂傷之傷害。嗣乙○○與丙○○終合力將甲○○制服，而警方亦據報趕至現場處
    理，並當場扣得甲○○所有而先後供其竊車及砍傷丙○○所用之前揭西瓜刀一支
    。
二、案經被害人丙○○訴由台中市警察局第三分局報請臺灣臺中地方法院檢察署檢察
    官偵查起訴。
    理      由
一、訊據被告甲○○對於前揭事實除否認其於竊取丁○○所有車號ＰＨ–七一八○號
    自用小客車時曾攜帶扣案之該支西瓜刀，並辯稱：伊偷車時並未攜帶西瓜刀，只
    帶鑰匙，伊係竊車得手後始回家帶西瓜刀放置於車內云云外，餘均坦白承認。經
    查，右揭事實，業據證人丁○○、丙○○及乙○○等人證述明確，並有丁○○立
    具之贓物保管收據、車輛車牌失竊作業–查獲車輛認可資料、台新醫院就被害人
    丙○○所受傷害所出具之診斷證明書及病歷各一份，暨照片六幀附偵查卷可稽，
    此外，復有西瓜刀一支扣案可資佐證；次查，被告於警訊時已承認其於竊車時即
    將西瓜刀置於車內等情不諱（詳偵查卷第九頁背面），其後於偵查中亦曾坦承：
    伊於九十年八月六日要偷車時才帶西瓜刀，要自衛用的，即車主要打伊時，伊拿
    西瓜刀要嚇阻等語明確（詳偵查卷第三十二頁背面），是被告於警訊及偵查時既
    曾供明其於行竊之際曾攜帶扣案之該支西瓜刀，則其嗣後於本院審理時縱翻異前
    詞，而為上開辯解，亦尚難推翻前述已有佐證之初供，參以被告於本院提示其先
    前所為上開供述時，隨即改稱：伊已記不清楚偷車時有無帶西瓜刀等詞，足見被
    告言詞閃爍，態度反覆，其所為前揭辯解，應係事後飾卸諉責之詞，不足採信。
    綜上，本件事證已臻明確，被告所為攜帶兇器竊盜、強制及傷害等犯行，均堪以
    認定。
二、查被告甲○○行竊之際所攜之西瓜刀一支，全長五十六點五公分，刀柄十一公分
    長，刀刃長四十五點五公分，為單刃，刀寬四點二公分，已經公訴人勘驗明確，
    並制有勘驗筆錄附偵查卷可參，該支西瓜刀既極易用以傷人，自不失為兇器之一
    種。是被告於九十年八月六日攜帶支西瓜刀竊取丁○○所有車號ＰＨ–七一八○
    號自用小客車之行為，核係犯刑法第第三百二十一條第一項第三款之攜帶兇器竊
    盜罪。又被告另於九十年八月七日持上開西瓜刀砍破被害人丙○○所駕駛車號Ａ
    ３–１５６１號自小客車駕駛座旁之車窗玻璃，強制丙○○下車，並於丙○○甫
    下車之際，復持該西瓜刀砍傷丙○○之右膝之行為，核分係犯刑法第三百零四條
    第一項之強制罪及同法第二百七十七條第一項之普通傷害罪，其所犯強制與傷害
    二罪間，有方法結果之牽連關係，為牽連犯，應從一重之傷害罪處斷。公訴人雖
    認被告所犯上開強制罪與傷害罪，犯意各別，罪名互異，應予分論併罰云云。然
    查，被告持西瓜刀砍破車號Ａ３–１５６１號自小客車駕駛座旁之車窗玻璃強制
    丙○○下車，斯時，被告係持西瓜刀站立於該自小客車靠近照後鏡處，與丙○○
    隔著駕駛座旁之車門，被告於丙○○打開車門，右腳甫著地，人還乘坐於駕駛座
    時，未說何話即持刀砍傷丙○○之右膝等情，已經證人丙○○陳述明確，準此而
    觀，被告所為該強制與傷害二犯行之時間顯然緊密相接，參以被告強制丙○○下
    車後，在未與之另有其他衝突不快之情事發生，即於丙○○甫下車之際，並在伊
    等二人間還隔著車門之情況下，未言何語即迅而持刀砍傷丙○○等情以觀，實難
    認被告係於丙○○下車後，「臨時起意」砍傷丙○○，被告欲持刀砍傷丙○○之
    犯意應在其以上述強暴方式強制丙○○下車時即已存在，是被告所為強制與傷害
    二犯行，自應論以牽連犯，公訴人指稱被告所犯該二罪，應併合論處一節，其法
    律上之評價容有誤會，附此敘明。又被告甲○○所犯上開攜帶兇器竊盜及傷害二
    罪間，則犯意各別，行為及罪名互異，應予分論併罰。爰審酌被告有事實欄所載
    不良素行紀錄，有臺灣高等法院被告全國前案紀錄表及臺灣臺中地方法院檢察署
    刑案資料查註紀錄表各一份在卷可參，本件犯罪動機、目的、手段、犯罪情節、
    犯罪所生之危害，本案被告僅因變換車道不遂其意，即率爾持刀逞強施暴，強制
    被害人丙○○下車，並加以砍傷，率性妄為，罔顧法紀，及被告犯後尚知坦承部
    分犯行，態度尚佳等一切情狀，就其所為各犯行分別量處如主文所示之刑，並定
    其應執行之刑，以示懲儆。
三、扣案之西瓜刀一支，為被告所有，供其砍傷被害人丙○○所用，業據其供明在卷
    ，再者，該支西瓜刀亦係先前供被告竊取車號ＰＨ–七一八○號自用小客車所用
    之物等情，亦已如前述，從而，自應依刑法第三十八條第一項第二款之規定予以
    沒收之。至被告所有持供其竊取前開自小客車所用之鑰匙一支，因未扣案，且被
    告亦陳明該支鑰匙因已斷裂，故將之丟棄於不詳地點等情，是為免將來執行困難
    ，於此爰不予諭知沒收，併為敘明。
四、公訴意旨另以：被告甲○○基於傷害之犯意，持刀砍傷丙○○之右膝，告訴人乙○○見狀隨即下車欲制止，而被告甲○○欲再繼續揮砍丙○○時，告訴人乙○○
    以右手抓住刀刃，致受有右第二、三、四、五指多處切割裂傷之傷害，因認被告
    傷害告訴人乙○○之行為，係涉犯刑法第二百七十七條第一項之傷害罪嫌，而與
    被告傷害丙○○部分係以一行為同時為之，為想像競合犯云云。訊據被告堅決否
    認有公訴人所指上開故意傷害告訴人乙○○之犯行，辯稱：告訴人乙○○來搶伊
    所執之西瓜刀，而自己割傷等語。經查，告訴人乙○○於偵查中受訊問時，當承
    辦檢察官訊以：「甲○○是否有用刀砍你？」，告訴人乙○○當場答以：「沒有
    ，我手上的傷是因為要抓住他（按指被告）而割傷」，嗣於本院審理時告訴人乙○○亦陳明被告要再揮刀砍丙○○時，其因要搶下被告手持之西瓜刀，而不慎握
    住刀刃被割傷等情，準此可知，告訴人乙○○確因見被告欲再持西瓜刀揮砍丙○○，急欲制止奪下該刀械，而不慎握住刀刃致受有右第二指四．五公分、右第三
    指一．五公分、右第四指三公分、右第五指二．○公分多處切割裂傷之傷害，此
    亦有告訴人乙○○所提出之台新醫院診斷證明書可參，是告訴人乙○○所受傷害
    既非被告故意持刀將之砍傷造成，則被告所辯，尚非無據。此外，本院又查無其
    他積極證據足資證明被告有公訴人所指此部分傷害犯行，此部分犯罪即屬不能證
    明，惟因公訴人認此部分與前開論處被告傷害罪刑部分有裁判上一罪關係，爰不
    另為無罪之論知，併此敘明。
據上論斷，應依刑事訴訟法第二百九十九條第一項前段，刑法第三百二十一條第一項
第三款、第二百七十七條第一項、第三百零四條第一項、第五十五條、第三十八條第
一項第二款、第五十一條第五款，罰金罰鍰提高標準條例第一條前段，判決如主文。
中      華      民      國      九十      年     十     月    三十一    日
                                    臺灣臺中地方法院刑事第七庭
                                          法  官    吳美蒼
右正本證明與原本無異。
如不服本判決，應於判決送達後十日內向本院提出上訴狀，上訴於臺灣高等法院臺中
分院( 須附繕本 )。
                                          書記官
中      華      民      國      九十      年    十一    月      八      日
附錄論罪科刑法條全文
刑法第三百二十一條第一項
犯竊盜罪而有左列情形之一者，處六月以上五年以下有期徒刑：
一、於夜間侵入住宅或有人居住之建築物、船艦，或隱匿其內而犯之者。
二、毀越門扇、牆垣或其他安全設備而犯之者。
三、攜帶兇器而犯之者。
四、結夥三人以上而犯之者。
五、乘火災、水災或其他災害之際而犯之者。
六、在車站或埠頭而犯之者。
刑法第二百七十七條第一項
傷害人之身體或健康者，處三年以下有期徒刑、拘役或一千元以下罰金。
刑法第三百零四條第一項
以強暴、脅迫使人行無義務之事或妨害人行使權利者，處三年以下有期徒刑、拘役或
三百元以下罰金。


司法院資訊處製作；財團法人民間司法改革基金會備份。
